【裁判字號】    92,交上易,190
【裁判日期】    920930
【裁判案由】    過失傷害
【裁判全文】
臺灣高等法院高雄分院刑事判決                  九十二年度交上易字第一九號
    上  訴  人
    即  被  告  乙○○
右上訴人因過失傷害案件，不服臺灣高雄地方法院九十二年度交易字第一五三號中華
民九十二年六月二十五日第一審判決（起訴案號：臺灣高雄地方法院檢察署九十二年
度偵字第九十二年度調偵字第一一九號），提起上訴，本院判決如左：
    主  文
上訴駁回。
    事  實
一、乙○○於民國（下同）九十一年十月十二日八時許，騎乘車牌號碼ＸＷＮ－八八
    一號重型機車，沿高雄市○○區○○路由西向東方向（即由高雄市往鳳山方向）
    行駛，於行至本館路與中山高速公路西側便道（即本館路六０一巷）交岔路口，
    欲右轉進入該便道時，乙○○應注意汽（機）車之行車速度，在市區道路時速不
    得超過五十公里；且應注意汽（機）車行駛於未劃標線之道路，應靠右行駛；猶
    應注意汽（機）車行駛至交岔路口，其右轉彎車應讓直行車先行，而依當時甲氣
    晴朗、路面乾燥無障礙，且視線良好，應無不能注意之情事，詎乙○○超速以五
    十至六十公里時速疾駛，適有丙○○騎乘車號ＬＵＯ－七八八號重型機車自高雄
    市三民區○○○街二巷駛入本館路在乙○○右前方同向行駛在前方正起步待行，
    乙○○因加速駛至疏未注意應靠右完成轉彎，亦疏未注意應禮讓直行之丙○○機
    車先行，即貿然自丙○○機車左側向右轉欲進入中山高速公路西側便道，二車發
    生踫撞，致丙○○人車倒地受有左鎖骨骨折，右膝、左踝、左腕挫傷之傷害。
二、案經告訴人丙○○訴由高雄市政府警察局三民第二分局移送台灣高雄地方法院檢
    察署檢察官偵查起訴。
    理  由
一、訊據上訴人即被告乙○○（下稱被告）因承認有於右揭時、地因與告訴人丙○○
    發生車禍之情事，但對肇事歸責及成因仍有爭執，辯稱：我沒有超速，僅疏未注
    意右後方告訴人機車動向，但告訴人同有疏忽未注意車前狀況之過失，而且我已
    完成轉彎動作，是告訴人之機車來撞我的云云。
二、經查：
（一）右開事實，業據告訴人丙○○指訴綦詳，並有道路交通事故調查報告表（含現
      場圖）一件、交通事故談話紀錄表二紙及現場採證照片六張在卷足佐。
（二）次查，被告在上揭所不爭執之「道路交通事故談話紀錄表」中，自承當時其機
      車時速「五十至六十公里」，於嗣後警訊改稱：車速二十公里云云，即無足採
      。又，被告在車禍發生前，被告駛至本館路與該中山高速公路西側便道欲右轉
      時，與告訴人已近乎平行，且係被告之機車右後車身與告訴人之機車左前籃子
      擦撞，此經被告供承在卷，並有前述道路交通事故調查報告表、交通事故談話
      紀錄表及現場照片可憑，衡情，倘告訴人之機車未進入交岔路口，而被告之機
      車已開始轉彎，被告之機車當不致擦撞告訴人機車左前籃子之部位，足見被告
      當時係未讓告訴人之直行車先行，且右轉未靠右行駛，而在告訴人機車之左側
      即行右轉甚明。按汽（機）車之行車速度，在市區道路時速不得超過五十公里
      ；又汽（機）車在未劃標線之道路行駛，應靠右行駛，尤以汽（機）車行駛至
      交岔路口，轉彎車應讓直行車先行，道路交通安全規則第九十三條第一項第一
      款、第九十五條第一項前段、第一百零二條第一項第六款分別定有明文。被告
      行駛於上開市區路段，以時速五十至六十公里之速度行駛，顯已超速，且未讓
      直行車先行，轉彎時亦未靠右行駛，此又為被告應注意、並能注意，卻疏未注
      意，以致於發生本件車禍，被告自有過失。高雄市政府建設局車輛行車事故鑑
      定委員會鑑定結果及高雄市政府交通局覆議結果，亦均認乙○○轉彎車未讓直
      行車先行，為肇事主因，丙○○無肇事原因等語，有該鑑定委員會九十一年十
      二月十二日高市車鑑字第○九一○○○○五九二一號函所附意見書及該局九十
      二年五月二十一日高市交一字第○九二○○○八八二八號函可參（見偵卷第二
      十一、二十二頁，原審卷第三三頁）。至於上述鑑定雖未併同判斷被告另有超
      速及未靠右行駛之疏失，但本院仍得依職權綜合卷證及辯論意旨予以認定。至
      於被告辯稱其已達中心線開始轉彎，以及由車損及現場刮痕，可證係告訴人之
      機車車速太快撞上被告之機車云云，僅屬己見及片面之詞，自不足採。
（三）此外，告訴人因本件車禍受有左鎖骨骨折，右膝、左踝、左腕挫傷等傷害，亦
      據其提出長庚醫院出具之診斷證明書可稽。被告之過失行為與告訴人受傷結果
      間，有相當因果關係。綜上所述，被告所辯，不足採信，其犯行堪以認定。至
      於被告聲請再送覆議，因事證已明，且本件車禍，已送高雄市政府建設局車輛
      行車事故鑑定委員會鑑定及高雄市交通局覆議在案，即無一再送鑑定之必要，
      併此敘明。
三、核被告乙○○所為，係犯刑法第二百八十四條第一項前段過失傷害罪。
四、原審以被告罪證明確，適用刑法第二百八十四條第一項前段、第四十一條第一項
    ，罰金罰鍰提高標準條例第一條前段、第二條規定，審酌被告之素行，過失程度
    被害人所受之傷勢，被告迄今仍未與告訴人和解，及其犯罪後之態度等一切情狀
    ，量處有期徒刑三月，並諭知易科罰金折算標準。原審認事用法核無違誤，量刑
    亦稱妥適，被告上訴意旨仍執陳詞否認有過失責任而指摘原判決不當，為無理由
    ，應予駁回。
據上論結，應依刑事訴訟法第三百六十八條，判決如主文。
本案經檢察官王登榮到庭執行職務。
中      華      民      國    九十二    年      九      月     三十     日
                              臺灣高等法院高雄分院刑事第一庭
                                  審判長法官  曾永宗
                                        法官  郭玫利
                                        法官  邱永貴
右正本證明與原本無異。
不得上訴。
                                  法院書記官  梁雅華
中    華    民    國      九十二      年      九      月    三十    日
附錄：本判決論罪科刑法條：
刑法第二百八十四條第一項
因過失傷害人者，處六月以下有期徒刑、拘役或五百元以下罰金，致重傷者，處一年
以下有期徒刑、拘役或五百元以下罰金。


司法院資訊處製作；財團法人民間司法改革基金會備份。
